【裁判字號】    92,交簡上,27
【裁判日期】    920813
【裁判案由】    公共危險
【裁判全文】
臺灣士林地方法院刑事判決                        九十二年度交簡上字第二七號
    上訴人即被告  甲○○
右列被告因公共危險案件，不服本院民國九十二年二月二十七日九十二年度士交簡字
第二八七號第一審判決（聲請簡易判決處刑案號：臺灣士林地方法院檢察署九十一年
度偵字第一一三一八號）提起上訴，本院管轄之第二審合議庭判決如左：
    主  文
上訴駁回。
甲○○緩刑貳年。
    事  實
一甲○○於民國九十一年十月二日晚間，在其台北市○○區○○街四九三巷九弄二號
  二樓住處飲用ＸＯ洋酒，於近二十三時許飲畢欲外出買香菸時，見其原停放在機車
  格之ＣＩＩ─九七五號機車遭住上址一樓之鄰居陳儀民挪開，憤而找陳儀民理論，
  陳儀民遂報警處理。台北市政府警察局北投分局大屯派出所警員乙○○據報於二十
  三時十一分許至現場處理，斯時因臨近派出所交班時間，且乙○○希望拖點時間俾
  使飲酒之甲○○能清醒一點，遂請甲○○及陳儀民至派出所製作筆錄，甲○○聞言
  要求搭乘乙○○之機車，乙○○以其僅有一頂安全帽為由拒絕，並請甲○○步行至
  派出所。甲○○當時所飲之酒量已使其達超過客觀生活經驗上不能安全駕駛動力交
  通工具的程度（呼氣酒精濃度每公升零點五五毫克），惟因乙○○拒絕搭載，竟自
  行騎乘上開機車而去，乙○○因正與陳儀民談話，不及阻止甲○○，後乙○○於甲
  ○○將其ＣＩＩ─九七五號機車停放在台北市○○街三九九之八號前時，上前攔查
  ，並為酒精測試，測得其呼氣酒精濃度達每公升．八六毫克。
二案經台北市政府警察局北投分局報請臺灣士林地方法院檢察署檢察官聲請簡易判決
  處刑。
    理  由
一訊據被告甲○○，雖不否認於右揭時、地飲酒，且酒後騎乘機車，後為警酒精測試
  ，其呼氣酒精濃度達每公升．八六毫克等情，惟辯稱：當天伊要求警員乙○○處
  理陳儀民霸占停車位之路霸事宜，乙○○卻明顯偏袒陳儀民，不為處理，另要伊至
  派出所，伊請警察搭載，警察拒絕，伊甚為氣憤，本能之反應即騎車至派出所，是
  遭警員陷害云云，然查：
  (一)右揭被告飲酒後，仍騎乘ＣＩＩ─九七五號機車，後為警為酒精測試，測得其呼
    氣酒精濃度達每公升．八六毫克等情，除據被告坦認外，並有證人陳儀民及乙
    ○○之證詞，及酒精測定值數據單在卷可佐。堪認被告確有酒後駕車之行為。
  (二)被告雖辯稱：係警察陷害云云，然查警員乙○○據報至上址處理時，因逢派出所
    交班時間，被告又有酒醉現象，遂請被告及陳儀民至離該處僅約三百公尺之派出
    所製作筆錄，被告央乙○○搭載，乙○○以無安全帽婉拒，請被告步行至派出所
    ，被告即走至機車旁騎機車，乙○○看到被告騎機車時，雖大聲喝止，然被告仍
    騎機車離去，又被告騎機車時，乙○○在距被告十幾公尺處與陳儀民談話，是乙
    ○○雖見被告騎機車，惟不及阻止，待被告停車才攔查等情，業據證人乙○○、
    陳儀民分於偵查及本院證述明確。堪認警員乙○○未叫被告騎機車至警局，且於
    被告騎機車時，有大聲喝止。從而，被告辯稱：遭警陷害云云，顯無理由，不足
    採信。
  (三)按查刑法上所謂「服用酒類不能安全駕駛動力交通工具」，觀察重點在於酒精對
    駕駛人在交通工具高速動力運轉狀況下維持身心整體應變能力的影響，而酒精對
    於人體的影響，在經驗科學上並不限於徹底麻醉身心，當血液酒精濃度（一般為
    呼氣酒精濃度的二百倍到二百三十倍）過高而造成酒精中毒時，即使只是每公升
    一百毫克（換算呼氣酒精濃度約為每公升零點五毫克）也已足可影響駕駛安全。
    關於這項自然科學上所肯定的客觀實驗數據，法務部在本案事實發生以前，曾於
    八十八年五月十日邀集行政院衛生署、中央警察大學等相關專業機構研商確認，
    並取呼氣酒精濃度每公升零點五五毫克的近似數值為個案事實認定參考，以法八
    十八檢字第一六六九號函行文所屬機關供作刑事訴追依據，所採測定基準並不違
    背公知的經驗法則。如果根據通常生活上的客觀經驗已不能確保駕駛人穩定而有
    效地操控動力交通工具，自屬法律所要規範的對象，與駕駛人有無喝醉、神智是
    否清楚均無必然關連。而當呼氣酒精濃度達０．二五ｍｇ＼Ｌ時將造成輕度中毒
    ，達０．五ｍｇ＼Ｌ時，將影響駕駛，達０．七五ｍｇ＼Ｌ時，將造成思考、個
    性及行為改變，當呼氣濃度達一ｍｇ＼Ｌ時，將造成中度中毒，而有步態不穩、
    噁心、嘔吐、精神混惑不清等症狀等情，亦有行政院國軍退除役官兵輔導委員會
    臺北榮民總醫院鑑定函可按。準此，駕駛人之生理狀況常受酒精相當程度之影響
    ，注意力及反應能力降低，其駕駛能力受影響，不足以應付駕駛交通工具之各種
    狀況，其駕駛行為將對其餘用路人造成一般之危險性，於此而認為當呼氣酒精濃
    度達每公升．五五毫克時，已不能安全駕駛，應屬合乎科學證據，當為可採。
    被告經酒精測試，測得其呼氣酒精濃度達每公升．八六毫克，堪認被告當時服
    用酒類已達不能安全駕駛之狀態無疑。
  (四)至被告所辯：陳儀民霸佔車位，警察乙○○偏袒不處理路霸云云，縱屬實，亦與
    被告本件犯罪無涉，無從卸其刑責，附此敘明。
  綜上所述，被告於服用酒類已達不能安全駕駛，仍騎乘機車，其犯行已堪認定，所
  辯上開各詞，乃卸責之詞，無足採信。本件事證明確，應依法論科。
二核被告所為，係犯刑法第一百八十五條之三之公共危險罪。原審以被告確有前開犯
  罪事實，認為違反刑法第第一百八十五條之三之罪，而援引刑法第一百八十五條之
  三、第四十一條第一項，罰金罰鍰提高標準條例第二條規定，判處被告拘役二十五
  日，併諭知易科罰金之折算標準，認事用法均無違誤，量刑亦稱妥適，被告猶執前
  詞聲明不服請求撤銷改判為無理由，應予駁回。末查被告於六十七年間雖曾受有期
  徒刑以上刑之執行完畢，惟五年以內未曾受有期徒刑以上刑之宣告，此有台灣高等
  法院被告全國前案紀錄表在卷可稽，因一時失慮，致罹刑典，經此刑之宣告後，應
  知警惕而無再犯之虞，本院因認暫不執行其刑為當，予以宣告緩刑二年，用啟自新
  。
據上論斷，應依刑事訴訟法第四百五十五條之一第一項、第三項、第三百六十八條，
刑法第七十四條第二款，判決如主文。
本案經檢察官呂文忠到庭執行職務
中      華      民      國    九十二    年      八      月     十三     日
                                    臺灣士林地方法院刑事第一庭
                                        審判長法  官  林  清  吉
                                              法  官  劉  秉  鑫
                                              法  官  江  翠  萍
右正本證明與原本無異。
本件不得上訴。
                                              書記官  范  淑  芬
中      華      民      國    九十二    年      八      月     十四     日


司法院資訊處製作；財團法人民間司法改革基金會備份。
